【裁判字號】    98,訴,1586
【裁判日期】    990506
【裁判案由】    拆屋還地
【裁判全文】
臺灣臺南地方法院民事判決              98年度訴字第1586號
原      告  己○○
訴訟代理人  庚○○
被      告  丙○○
            甲○○
            戊○○
上  一  人
訴訟代理人  乙○○
被      告  丁○○
                        巷15弄9號
上列當事人間請求拆屋還地事件，經本院於民國99年4月22日言
詞辯論終結，判決如下：
    主    文
原告之訴駁回。
訴訟費用新臺幣壹萬壹仟參佰壹拾元由原告負擔。
    事實及理由
一、被告甲○○經合法通知，未於言詞辯論期日到場，核無民事
    訴訟法第386條所列各款情形，爰依原告之聲請，由其一造
    辯論而為判決。
二、原告起訴主張：
  (一)原告所有坐落臺南縣永康市○○段325地號土地兩側分別與
    被告戊○○、丙○○所有坐落同地段324、326地號土地相鄰
    ，被告丙○○於326地號上建有房屋（門牌號碼為台南縣永
    康市○○里○○鄰○○路635巷15弄11號），被告丙○○所建
    之房屋侵占原告所有同段325地號土地。另被告甲○○越界
    搭建於324、325地號土地上之房屋（門牌號碼為台南縣永康
    市○○里○○鄰○○路635巷15弄10號），侵占原告所有同段
    325 地號土地，且該房屋現為被告丁○○承租居住，被告等
    致原告所有權之行使受有損害。被告戊○○在臺南縣永康市
    ○○段324地號土地上有房屋，在拆除其餘被告上開房屋時
    必需協調，爰依本於所有權之行使，提起本訴。
  (二)並聲明：(1)被告丙○○應將坐落永康市○○段325地號土地
    上、門牌號碼臺南縣永康市635巷15弄11號之地上物拆除，
    將土地交還原告。(2)被告甲○○應將坐落永康市○○段325
    地號土地上、門牌號碼臺南縣永康市635巷15弄10號之地上
    物拆除，將土地交還原告。(3)被告戊○○於上開第(2)項強制
    執行時，應出面協助原告拆除第(2)項之地上物。(4)被告丁○○應自門牌號碼臺南縣永康市635巷15弄10號之房屋遷出。
三、被告之答辯：
  (一)被告丙○○部分：門牌號碼臺南縣永康市○○路635巷15弄
    11 號建物為伊與其弟蔣炎塗共有，應有部分各2分之1，該
    建物為上一代所留下，是否占到原告之土地並不清楚，蔣珍
    是伊與甲○○的曾祖父，是戊○○的祖父等語，並聲明：駁
    回原告之訴。
  (二)被告戊○○部分：門牌號碼臺南縣永康市○○路635巷15弄1
    0號建物為訴外人蔣豐格所有，並不是被告戊○○等語，並
    聲明：駁回原告之訴。
  (三)被告丁○○部分：門牌號碼臺南縣永康市○○路635巷15弄
    10號建物為伊向甲○○之父蔣豐格所承租，該建物為甲○○
    之父蔣豐格所有，伊已承租五年多，此建物並非向原告所承
    租，原告應無權請求伊遷出等語，資為抗辯，並聲明：駁回
    原告之訴。
  (四)被告甲○○未於言詞辯論期日到場，亦未提出書狀作何聲明
    或陳述。
四、本院依民事訴訟法第271條之1規定準用第270條之1規定，整
    理並協議兩造簡化爭點結果，兩造不爭執事項及爭執要點如
    下：
  (一)兩造不爭執事項：
    (1)坐落臺南縣永康市○○段325地號、地目：建、面積90.18
      平方公尺土地（下稱系爭土地）原為被告甲○○所有，嗣
      原告於98年10月7日經本院98年度執字第4103號執行事件
      得標買受上開土地，本院並於98年11月17日核發不動產權
      利移轉證書。依本院98年11月17日南院龍98執如字第4103
      號不動產權利移轉證書附表記載：「…四、查封時，系爭
      土地上有一未保存登記建物（門牌號碼：台南縣永康市○○路635巷15弄11號），據債權人代理人具狀稱：地上建
      物為債務人之伯母所有，占有系爭土地之法律關係不明，
      不在本次拍賣範圍內，建物所有權人如符合土地法第104
      條之規定，有優先承買權。應買人請自行查證，拍定後不
      點交。…」
    (2)坐落臺南縣永康市○○段324地號、地目：建、面積90.18
      平方公尺土地為被告戊○○所有。
    (3)坐落臺南縣永康市○○段326地號、地目：建、面積90.19
      平方公尺土地為被告丙○○（權利範圍2分之1）、訴外人
      蔣炎塗所有（權利範圍2分之1）。
    (4)依臺南縣稅務局新化分局99年1月22日南縣稅新分二字第0
      990207636號函及所附之房屋稅籍資料查復表記載，門牌
      號碼：臺南縣永康市○○里○○鄰○○路635巷15弄9號、10
      號、11號房屋（構造: 雜木造、磚石造、竹造）之納稅義
      務人為蔣珍。
    (5)門牌號碼：臺南縣永康市○○里○○鄰○○路635巷15弄10
      號房屋為蔣豐格所有。
    (6)門牌號碼：臺南縣永康市○○里○○鄰○○路635巷15弄11
      號房屋為丙○○、蔣炎塗共有。
  (二)兩造爭執要點：
    (1)原告請求被告甲○○應將門牌號碼：臺南縣永康市鹽行里
      45鄰中正路635巷15弄10號房屋占有系爭325地號土地部分
      拆除，是否有理由？
    (2)原告請求被告丙○○應將門牌號碼：臺南縣永康市鹽行里
      45鄰中正路635巷15弄11號房屋占有系爭325地號土地部分
      拆除，是否有理由？
五、本院得心證之理由：
  (一)原告主張坐落臺南縣永康市○○段325地號土地現為原告所
    有，同段324地號土地為被告戊○○所有、同段326地號為被
    告丙○○所有（權利範圍2分之1）等語，業據提出土地登記
    謄本為證，且為被告所不爭執，自堪信為真實。又被告丁○○、丙○○辯稱門牌號碼臺南縣永康市○○里○○鄰○○路63
    5巷15弄10號房屋為訴外人蔣豐格所有，門牌號碼臺南縣永
    康市○○里○○鄰○○路635巷15弄11號房屋為被告丙○○與
    訴外人蔣炎塗所有共有，為原告所不爭執，亦堪信為真實。
  (二)原告請求被告甲○○應將門牌號碼臺南縣永康市○○里○○鄰
    ○○路635巷15弄10號房屋占有系爭325地號土地部分拆除；
    被告戊○○於拆除上開房屋時，應出面協助原告拆除云云，
    惟為被告戊○○所否認，經查門牌號碼臺南縣永康市○○里
    ○○鄰○○路635巷15弄10號房屋為訴外人蔣豐格所有，被告
    甲○○對該房屋並無處分權能，原告請求被告甲○○將該房
    屋拆除，於法無據，自不能准許。至原告請求被告戊○○於
    拆除前揭房屋強制執行時，應出面協助原告云云，並無法律
    依據，亦為原告所自承，是原告此部分之請求，亦屬無據。
  (三)原告另請求被告丁○○應自門牌號碼：臺南縣永康市○○里
    ○○鄰○○路635巷15弄10號房屋遷出云云，惟為被告丁○○
    所否認，辯稱該房屋為訴外人蔣豐格所有，伊是向蔣豐格承
    租，原告無權要求伊遷出等語。按所有人對於無權占有或侵
    奪其所有物者，得請求返還之；對於妨害其所有權者，得請
    求除去之；有妨害其所有權之虞者，得請求防止之：民法第
    767條雖定有明文，惟查臺南縣永康市○○里○○鄰○○路635
    巷15弄10號房屋為訴外人蔣豐格所有，並非原告所有，為兩
    造所不爭執，原告既非該房屋之所有權人，則其主張本於所
    有權之行使，請求被告丁○○應自房屋遷出，依法自屬無據
    。
  (四)按共有物之處分、變更、及設定負擔，應得共有人全體之同
    意，民法第819條第2項著有明文。又按共有物之處分，應得
    共有人全體之同意，此觀民法第819條第2項之規定自明。故
    訴請共有人除去共有物，應以共有人全體為被告，當事人始
    為適格，其為訴訟標的之法律關係，於共有人全體有法律上
    之利害關係，對於共同訴訟人之全體即屬必須合一確定，亦
    有最高法院86年度台上字第1474號判決可資參考。經查本件
    被告辯稱坐落臺南縣永康市○○段326地號土地為被告丙○○及訴外人蔣炎塗所共有，權利範圍各2分之1，門牌號碼為
    臺南縣永康市○○里○○鄰○○路635巷15弄11號之未保存登
    記房屋亦為被告丙○○及訴外人蔣炎塗所共有，有原告提出
    該土地之登記謄本附卷可稽，且為原告所不爭執，則揆諸上
    開說明，臺南縣永康市○○里○○鄰○○路635巷15弄11號房
    屋既為被告丙○○及訴外人蔣炎塗所共有，該房屋之共有人
    全體始有處分前揭房屋之權利，即該房屋之共有人全體始有
    拆除該房屋之權利，然原告提起本件訴訟請求拆除臺南縣永
    康市○○里○○鄰○○路635巷15弄11號房屋占有系爭325地號
    土地部分，僅列該房屋共有人之一丙○○為被告，未將其餘
    共有人列為被告，亦未證明被告丙○○已獲其餘共有人之同
    意，而有前揭房屋之處分權能，原告此部分之請求自屬當事
    人不適格，應不予准許。
六、從而，原告本於所有權行使之法律關係，請求被告丙○○應
    將占有永康市○○段325地號土地上、門牌號碼臺南縣永康
    市635巷15弄11號之地上物拆除，將土地交還原告；被告甲○○應將坐落永康市○○段325地號土地上、門牌號碼臺南
    縣永康市635巷15弄10號之地上物拆除，將土地交還原告；
    被告戊○○於前項強制執行時，應出面協助原告拆除前項之
    地上物；被告丁○○應自門牌號碼臺南縣永康市635巷15弄
    10 號之房屋遷出，均無理由，均應予駁回。
七、本件事證已明，兩造其餘攻擊、防禦方法，與本判決所為前
    開判斷不生影響，無庸逐一論述，附此敘明。
八、按訴訟費用，由敗訴之當事人負擔；法院為終局判決時，應
    依職權為訴訟費用之裁判，民事訴訟法第78條及第87條第1
    項分別定有明文。經核本件訴訟費用額為11,310元（含第一
    審裁判費9,910元及公示送達登報費1,400元，合計為11,310
    元），應由敗訴之原告負擔，爰依上開規定確定原告應負擔
    之訴訟費用如主文第2項所示。
九、據上論結，本件原告之訴為無理由，依民事訴訟法第78條、
    第87條第1項，判決如主文。
中    華    民    國    99    年    5     月     6    日
                  民事第二庭    法  官  翁金緞
以上正本證明與原本無異。
如對本判決上訴，須於判決送達後20日內向本院提出上訴狀（應
附繕本）。
中    華    民    國    99    年    5     月    6     日
                                書記官  彭建山

司法院資訊處製作；財團法人民間司法改革基金會備份。
